【裁判字號】    98,交聲,85
【裁判日期】    980209
【裁判案由】    聲明異議
【裁判全文】
臺灣高雄地方法院刑事裁定              98年度交聲字第85號
原處分機關  高雄市政府交通局
異  議  人
即受處分人  甲○○
上列受處分人因違反道路交通管理處罰條例案件，對於高雄市政
府交通局於民國98年1 月6 日所為之處分（高市交裁字第裁32-B
O0000000號），聲明異議，本院裁定如下：
    主  文
異議駁回。
    理  由
一、原處分意旨係以：異議人即受處分人甲○○於民國97年12月
    19日晚間11時14分許，未領有駕駛執照而騎駛車牌號碼ZJT-
    838 號之輕型機車，行經高雄市○○區○○路226 號前時，
    經員警攔查舉發酒後駕車（經酒精測試器測試酒精濃度為每
    公升0.31毫克），超過規定標準，違反道路交通管理處罰條
    例第35條第1 項第1 款之規定，嗣經高雄市政府交通局以98
    年1 月6 日高市交裁字第裁32-BO0000000號裁處罰鍰新臺幣
    （下同）15,000元，1 年內禁考駕駛執照及施以道路安全講
    習之處分。
二、聲明異議意旨略以：異議人因患有鼻咽癌重大疾病，經榮總
    電療43次後，口腔內無唾液，只要食用含有酒精成份之食物
    ，酒精成份即會滯留於口腔內無法散去，導致員警施測之時
    ，縱使提供杯水漱口，仍無法沖淡口腔中殘留之酒精物，因
    而影響施測結果，惟因員警並未接受上開理由仍加以舉發，
    進而裁決違規，是認裁決不公，爰聲明異議，請求撤銷原處
    分等語。
三、按汽車駕駛人飲用酒類或其他類似物後其吐氣所含酒精濃度
    超過每公升0.25毫克或血液中酒精濃度超過百分之0.05以上
    者，不得駕車，道路交通安全規則第114 條第2 款定有明文
    。次按汽車駕駛人，駕駛汽車經測試檢定有酒精濃度超過規
    定標準者，處1 萬5000元以上6 萬元以下罰鍰，並當場移置
    保管其車輛及吊扣其駕駛執照1 年，道路交通管理處罰條例
    第35條第1 項第1 款亦有明定。又汽車駕駛人，有違反處罰
    條例第35條第1 項情形者，應接受道路交通安全講習；汽車
    駕駛人違反本條例規定，應受吊扣駕駛執照處分，於汽車駕
    駛人係無駕駛執照駕車者，在所規定最長吊扣期間內，不得
    考領駕駛執照，道路交通管理處罰條例第24條第1 項第2 款
    、第67條第6 項亦分別定有明文。另依同條例第3 條第8 款
    規定，汽車包括機器腳踏車（含重、輕型機車）在內，是有
    關騎駛機車違規，亦有上開規定之適用。
四、經查：
  (一)本件異議人甲○○於民國97年12月19日晚間11時14分許，未
    領有駕駛執照而騎駛車牌號碼ZJT- 838號輕型機車，行經高
    雄市○○區○○路226 號前時，經員警攔查並以酒精測試器
    測試其吐氣所含酒精濃度為每公升0.31毫克之事實，為異議
    人所不爭，且有高雄市政府警察局97年12月19日高市警交字
    第BO0000000 號舉發違反道路交通管理事件通知單及原處分
    機關98年1 月6 日高市交裁字第裁32-BO0000000號裁決書各
    1 份附卷可稽（見本院卷第2-1 、3 頁），足堪認採。
  (二)異議人固以其罹患有鼻咽癌宿疾，口腔內無法分泌唾液，從
    而一旦食用含有酒精成份之食物，即會將酒精成份滯留於口
    腔內無法散去，因認本件以口吐氣施測酒精濃度所得之結果
    並非正確等語置辯。惟此經行政院國軍退除役官兵輔導委員
    會高雄榮民總醫院函覆表示：「該病患（即異議人）是1 位
    鼻咽癌經放射線治療後病患，通常照射後，口腔黏膜會有些
    輕微纖維化，但應不會影響到酒精長期滯留情況發生。」等
    情，有該醫院98年1 月19日高總管字第0980000533號函及附
    件在卷為憑（見本院卷第9 、10頁），足見異議人縱因罹患
    有鼻咽癌之病情，但亦不至於會有酒精長期滯留於口腔中之
    情形發生，是以，異議人之上開辯詞，殊難信採。再者，異
    議人又未能舉證證明其於本件施測前究竟係於何時食用何物
    ，致使酒精成份滯留於其口腔內無法散去，進而影響酒精濃
    度之施測結果，故其徒以罹有鼻咽癌宿疾之身體狀況為由，
    主張本件經酒精測試器測試其吐氣所含酒精濃度超過規定標
    準並非可採云云，尚非成理，自無從憑信。
五、綜上所述，異議人確有於前揭時地無照且飲酒後駕車之違規
    行為，原處分機關依前揭規定所為之裁決處分，核無違誤，
    本件異議為無理由，應予駁回。
六、據上論斷，應依道路交通案件處理辦法第19條，裁定如主文
    。
中    華    民    國    98    年    2     月    9     日
                      交通法庭  法  官  葉文博
以上正本證明與原本無異。
如不服本裁定應於送達後5 日內向本院提出抗告狀。
中    華    民    國    98    年    2     月    9     日
                                書記官  李柏親


司法院資訊處製作；財團法人民間司法改革基金會備份。
